臺灣臺中地方法院民事判決
111年度訴字第1829號
原      告  陸國華  
            林惠玲  
被      告  張榮福  
上列當事人間請求損害賠償等事件，經刑事庭移送前來（111年
度附民字第273號），本院於民國111年8月23日言詞辯論終結，
判決如下：
    主      文
原告之訴及假執行之聲請均駁回。
反訴原告之訴及假執行之聲請均駁回。
反訴訴訟費用由反訴原告負擔。
    事實及理由
壹、本訴部分
一、原告主張：被告於民國109年7月30日在陸軍官校line群組（
    195人）裡，張貼如附表一內容之文字訊息，表示原告陸國
    華是個「頭腦簡單」、「四肢發達」之人、原告林惠玲「工
    於心計」、「心腸OO」（指心腸很壞）、原告2人居然使出
    這樣「下三爛」的手段，損害其等名譽權，造成其等精神痛
    苦，故依民法第184條第1項、第195條第1項規定提起本件訴
    訟等語，並聲明：（一）被告應給付原告2人各新臺幣（下
    同）50萬元，及均自刑事附帶民事起訴狀繕本送達被告翌日
    起至清償日止，按年息5%計算之利息。（二）願供擔保，請
    准宣告假執行。
二、被告則以：我雖有張貼如附表一所示之訊息，但我否認公然
    侮辱，所述「心腸OO」是「心腸很壞」的意思，但連同「頭
    腦簡單」、「四肢發達」、「工於心計」、「下三爛」等文
    字我不承認會造成社會評價受損，因為「心腸很壞」是可受
    公評；「頭腦簡單」、「四肢發達」是說我們以前在軍校同
    學是這樣；「工於心計」是指林惠玲，這是中性說法；「下
    三爛」不是針對原告的人格，而是針對他們的手段，原告知
    道我兒子在海軍擔任軍官，威脅要告我兒子，還寫信到海軍
    總部檢舉我兒子，又把我女兒照片上網，還把我跟我配偶與
    原告的合照剪開，把我們夫妻的照片貼到網路上面說我們是
    詐騙、侮辱我們，我的描述是這些手段等語，資為抗辯，並
    聲明：原告之訴駁回。
三、本件經法院會同兩造整理並簡化爭點如下（見本院卷第206
    頁，並由本院依相關卷證為部分文字修正）：
（一）不爭執事項：
    1.被告與陸國華前因投資不利而生嫌隙，陸國華並因此以被
      告及妻子林秀霞為被告提出告訴，經臺灣新北地方檢察署
      （下稱新北地檢署）檢察官提起公訴，後經臺灣新北地方
      法院（下稱新北地院）於109年6月24日判決被告及林秀霞
      無罪在案（尚未確定）。
    2.被告於109年7月30日在陸軍官校通訊軟體「LINE」群組「
      47期同學聊天室」（195人）裡，張貼如附表一內容之文
      字訊息，表示陸國華是個「頭腦簡單」、「四肢發達」之
      人、林惠玲「工於心計」、「心腸OO」（兩造不爭執係指
      「心腸很壞」之意）、原告2 人居然使出這樣「下三爛」
      的手段。
    3.被告因上開⒉所示行為，經本院刑事庭以111年度易字第21
      9號判決犯公然侮辱罪，處拘役30日，被告不服提起上訴
      ，經臺灣高等法院臺中分院以111年度上易字第605號判決
      駁回其上訴而確定。
    4.兩造陳報之年次、學歷、職業、月收入、經濟狀況、家庭
      狀況等資料（見本院卷第93頁），及所調取兩造所得財產
      資料（置於本院不公開證物袋），同意作為本件慰撫金量
      定之參考。
    5.本件刑事附帶民事起訴狀繕本係於111年3月3日寄存送達
      於被告住所地派出所（見附民卷第15頁）。
（二）爭點：
      原告以上述⒉所述情形，依民法第184條第1項、第195條第
      1項，請求被告賠償各50萬元，及均自起訴狀繕本送達被
      告翌日即111年3月14日起至清償日止，各按年息5%計算之
      利息，有無理由？
四、本院的判斷：
（一）因故意或過失，不法侵害他人之權利者，負損害賠償責任
      ；不法侵害他人之身體、健康、名譽、自由、信用、隱私
      、貞操，或不法侵害其他人格法益而情節重大者，被害人
      雖非財產上之損害，亦得請求賠償相當之金額，民法第18
      4條第1項前段、第195條第1項前段分別定有明文。又「名
      譽」有無受損害，應以社會上對個人評價是否貶損作為判
      斷之依據，苟其行為足以使他人在社會上之評價受到貶損
      ，不論其為故意或過失，均可構成侵權行為，其行為不以
      廣佈於社會為必要，僅使第三人知悉其事，亦足當之（最
      高法院90年台上字第646號判決先例同此見解）。然民法
      關於侵害名譽的行為雖未設違法阻卻事由，但基於法秩序
      的統一性，侵害名譽的侵權行為與刑法妨害名譽罪在違法
      性的認定上應做相同判斷，故應類推適用刑法第310條、
      第311條規定，並適用司法院釋字第509號解釋（見王澤鑑
      ，人格權法，第188至189頁）。故言論屬意見表達，如係
      善意發表，而對於因自衛、自辯，抑或就可受公評之事，
      而為適當之評論者，不問事之真偽，均難謂係不法侵害他
      人之權利，尚難令負侵權行為損害賠償責任（最高法院96
      年度台上字第928號、97年度台上字第970號判決看法同此
      ）。
（二）經查，原告前對被告提起刑事告訴，經新北地檢署檢察官
      認被告涉犯銀行法第125條第1項前段之非法經營銀行業務
      、多層次傳銷管理法第29條第1項之非法多層次傳銷及刑
      法第339條之4第1項第2款3人以上共犯詐欺等罪嫌而起訴
      ，嗣經新北地院於109年6月24日判決無罪，因檢察官提起
      上訴而尚未確定（見不爭執事項⒈）。被告遂就其遭原告
      提起刑事告訴之相關過程事實加以說明，並針對其遭到原
      告提告、蒐證、來往相處之過程加以說明，進而質疑本件
      應係「工於心計」、「心腸很壞」之林惠玲主導，而「頭
      腦簡單」、「四肢發達」的陸國華只是受指示之人，另表
      示原告僅投資200萬元，事後已陸續領回435萬7,300元，
      卻仍對其提起告訴，更向海軍總部檢舉被告之子、將被告
      之女照片張貼於網路上，此等手段「下三爛」等語，乃就
      兩造因投資發生糾紛，被告遭原告提告後終獲法院判決無
      罪之相關事實，依其個人價值判斷所表達主觀意見、評論
      、批判，縱然措辭尖銳，甚至帶有情緒或感情，導致原告
      感到不快，亦應類推適用刑法第311條第1款「因自衛、自
      辯或保護合法之利益者」及第3款「以善意發表言論，對
      於可受公評之事，而為適當之評論者」規定阻卻違法而不
      構成侵權責任。準此，原告主張被告不法侵害其等之名譽
      權而請求被告賠償慰撫金，應屬無據。
（三）刑事訴訟法第504條所謂應以刑事判決所認定之事實為據
      者，係指附帶民事訴訟之判決而言，如附帶民事訴訟經送
      於民事庭後，即為獨立民事訴訟，應適用民事訴訟法，刑
      事訴訟所調查之證據，及刑事訴訟判決所認定之事實，並
      非當然有拘束民事訴訟之效力，民事訴訟裁判亦不受刑事
      判決認定事實之拘束（最高法院48年台上字第713號、43
      年台上字第95號判決先例看法同此）。經查，本院刑事庭
      係認被告乃係抽象、籠統性地加以侮弄辱罵，而成立公然
      侮辱行為，故無刑法第311條規定之適用。然本院則認為
      應自附表一之完整內容整體觀察，而認被告所述係針對兩
      造間因投資糾紛進而衍生之訴訟等事實加以評論，實屬意
      見表達，仍有類推適用民法第311條規定餘地，自不受刑
      事庭判決之拘束，附帶說明之。
五、結論：
    綜上所述，原告依民法第184條第1項前段、第195條第1項規
    定，請求被告給付其等各50萬元，及均自刑事附帶民事起訴
    狀繕本送達被告翌日起至清償日止，按年息5%計算之利息，
    均無理由，應予駁回。又原告之訴既經駁回，其所為假執行
    之聲請即失去根據，一併駁回之。
乙、反訴部分：
一、反訴原告主張：
（一）反訴被告陸國華於106年6、7月間透過「LINE」傳送如附
      表二所示之訊息給其子張仲恒的同學，使我因而心生畏懼
      ，另陸國華於107年7、8月間寫信到海軍總部檢舉張仲恒
      違反銀行法，造成我心生畏懼。
（二）陸國華於107年間，將其女張仲黎與他朋友合照送到地檢
      署當作證據，要告張仲黎協助我違反銀行法，侵害反訴原
      告之隱私權。另陸國華於104年8月間將我及我配偶與反訴
      被告2人之合照，剪輯變成只有我們夫妻，將該照片於106
      年張貼到網路，說我們是詐騙集團，侵害反訴原告之名譽
      權。另陸國華於106年5月將反訴原告之女兒帳號，偽稱為
      陸國華之帳號，至臺灣臺中地方檢察署（下稱臺中地檢署
      ）及臺灣新北地方檢察署（下稱新北地檢署）提告，侵害
      反訴原告名譽權。
（三）上述行為實際都是反訴被告林惠玲所為，故依法提起本件
      反訴等語，並聲明：反訴被告應共同給付50萬元，及自民
      事反訴狀送達反訴被告翌日起至清償日止，按年息5%計算
      之利息。
二、反訴被告則以：張仲恒的同學也是被害人，因其在自救會網
    站上陳述受騙事實，並詢問陸國華怎麼辦，陸國華傳送如附
    表二所示之訊息給是要對方依法提告。當初我們發現張仲黎
    也在思鎧公司擔任會計人員，我就將照片提供給檢察官參考
    ，並未指訴張仲黎有幫忙詐騙或犯銀行法。反訴原告所述均
    係憑空捏造，與事實不符，應由其舉證之。縱認其得請求損
    害賠償，亦已罹於消滅時效，反訴被告得拒絕給付等語，資
    為抗辯，並聲明：（一）反訴原告之訴駁回。（二）如受不
    利益判決，願供擔保，請准宣告免為假執行。
三、本件經法院會同兩造整理並簡化爭點如下（見本院卷第206
    至207頁，並由本院依相關卷證為部分文字修正）：
（一）反訴原告以下列情事為由，主張反訴被告應共同給付50萬
      元，及自民事反訴狀送達反訴被告翌日起至清償日止，按
      年息5%計算之利息，有無理由？
　　1.反訴被告於106年6、7月間以「LINE」傳送如附表二所示
      之訊息給反訴原告之子張仲桓的同學，使反訴原告因而心
      生畏懼。另陸國華在107年7、8月間寫信到海軍總部檢舉
      張仲桓違反銀行法，造成反訴原告心生畏懼。
　　2.陸國華於107年間，將反訴原告之女張仲黎與友人合照送
      到地檢署當作證據要提告張仲黎協助反訴原告違反銀行法
      ，侵害反訴原告之隱私權。另陸國華於104年8月，將反訴
      原告夫妻與反訴被告2人之合照，剪輯變成只有反訴原告
      夫妻，將該照片於106年張貼到網路，指稱反訴原告夫妻
      是詐騙集團，侵害反訴原告之名譽權。另陸國華於106 年
      5月將反訴原告之女兒帳號，偽稱為陸國華之帳號，至臺
      中、新北地檢署提告，侵害反訴原告名譽權。　
（二）如反訴原告得請求反訴被告賠償，反訴被告為時效抗辯有
      無理由？
四、得心證之理由：　　　
（一）反訴原告主張反訴被告陸國華傳送如附表二所示訊息給其
      子張仲恒的同學而使其心生畏懼，進而請求慰撫金，並無
      理由：
　　1.兩造均不爭執如附表二所示之訊息係傳送給反訴原告之子
      張仲恒的同學，而依反訴原告提出之「LINE」訊息擷圖（
      見本院卷第51頁）可知，如附表二所示訊息係由陸國華傳
      送，並非林惠玲。反訴原告先主張是陸國華所傳，經本院
      詢問何以向林惠玲求償時又改稱：上述行為實際是林惠玲
      所為（見本院卷第208頁），此部分所述不僅前後矛盾，
      更與其提出之客觀事證不符，已無足採。
　　2.陸國華傳送如附表二所示訊息係向對方表示其亦遭反訴原
      告騙了很多錢，且已掌握了很多證據，要讓他們受到法律
      的制裁，並表示希望對方勇敢站出來檢舉等語。是其所述
      內容係表示要讓反訴原告受到法律的制裁，難謂屬於不法
      惡害。遑論，其傳送訊息之對象並非反訴原告或反訴原告
      之子張仲恒，復未要求對方將此等訊息轉告反訴原告，自
      難認有何以現在或未來之不法惡害告知反訴原告，其主張
      因此心生畏懼，而請求反訴被告給付慰撫金云云，要屬無
      據。
（二）反訴原告主張陸國華將其女張仲黎與友人合照送到地檢署
      當作證據侵害其隱私權，固然提出翻拍照片1張為佐（見
      本院卷第55頁），陸國華亦不爭執確有提供照片給地檢署
      檢察官，然上開照片內既為張仲黎與友人而非反訴原告，
      顯難認有何侵害反訴原告之隱私權可言，反訴原告以此為
      由請求慰撫金，要屬無據。又反訴原告僅泛稱上述行為實
      際係林惠玲所為，並未舉證以實其說，此部分主張尤無可
      取。
（三）反訴原告主張反訴被告將反訴原告夫妻照片裁剪後於106
      年張貼到網路，指稱反訴原告夫妻是詐騙集團云云，業據
      提出翻拍照片1張為證（見本院卷第57頁）。然依反訴原
      告提出之翻拍照片所示，應屬透過通訊軟體內傳送之內容
      ，但無從判斷係由何人製作，更無從判斷係何人傳送予何
      人。況反訴原告於106年間即因涉犯銀行法第125條第1項
      前段之非法經營銀行業務、多層次傳銷管理法第29條第1
      項之非法多層次傳銷及刑法第339條之4第1項第2款3人以
      上共犯詐欺等罪嫌經新北地檢署檢察官起訴，雖經新北地
      院於109年6月24日判決無罪（尚未確定，見不爭執事項⒈
      ），縱然上述照片果真為反訴被告所製作並張貼於網路上
      ，其等信賴檢察官起訴之結果，亦難謂有何故意或過失，
      故反訴原告此部分請求亦無可取。
（四）反訴原告主張陸國華在107年7、8月間寫信到海軍總部檢
      舉張仲桓違反銀行法，造成反訴原告心生畏懼，另陸國華
      於106年5月將反訴原告之女兒帳號，偽稱為陸國華之帳號
      ，至臺中、新北地檢署提告，侵害反訴原告名譽權云云，
      均為反訴被告所否認，而經本院闡明其有無其他證據可供
      調查，其仍未提出任何證據以實其說，本院自無從為有利
      於反訴原告之認定，其請求自無可取。
五、綜上所述，反訴原告訴請反訴被告共同給付50萬元，及自民
    事反訴狀送達反訴被告翌日起至清償日止，按年息5%計算之
    利息，為無理由，應予駁回。
參、本件事證已臻明確，兩造其餘攻擊防禦方法及證據，經本院
    斟酌後，對於判決之結果不生影響，故不再逐一論列，併此
    敘明。
肆、訴訟費用負擔之依據：
一、本件本訴係原告提起刑事附帶民事訴訟，經本院刑事庭依刑
    事訴訟法第504條第1項規定裁定移送前來，依同條第2項之
    規定，免納裁判費，且在本院民事庭審理期間，並未產生其
    他訴訟費用，故不生訴訟費用負擔問題。
二、反訴部分：民事訴訟法第78條。
中　　華　　民　　國　　111 　年　　9 　　月　　13　　日
                  民事第五庭    法　官　施懷閔
以上為正本係照原本作成。
如對本判決上訴，須於判決送達後20日內向本院提出上訴狀（須
附繕本）。如委任律師提起上訴者，應一併繳納上訴審裁判費。
中　　華　　民　　國　　111 　年　　9 　　月　　13　　日
                                書記官　張宏賓
【附表一】通訊軟體LINE群組「47期同學聊天室」對話紀錄（原
文記載，【】內文字為本院所加）
「Rufus Chang」： 各位同學大家好： 我是張榮福（小貓）預16期五連，陸官47期砲科，和陸國華（非洲）同排！三年前我和非洲夫妻一起去菲律賓投資，後來公司出事，陸國華夫妻居然聯合一幫X人對我和我太太提告！當時我百口莫辯，經過三年的煎熬，前天法院判決下來我們夫妻無罪！陸國華夫妻投資200萬，領回435萬7300元，居然還對我投告，這種同學實在是悲X武X令人不¥! 其不單對我連我太太也一起提告！甚至寫黑函到海總檢舉我兒子、還把我女兒照片也po上網路，對我全家人趕盡殺絕！所謂罪不及妻小，陸國華夫妻這種行徑已經喪失了人性？ 陸國華夫妻做偽証【證】、誣告、妨害名譽、恐嚇取財之罪我會另案依法追究！當然關公雖有死對頭，曹操亦有知心友！我沒有要同學選邊站。只是把三年的隱忍潛沈心得事實告知同學們： 1、千萬別和陸國華夫妻談投資理財，否則他賠了會找你，贏不夠也會要你負責！這是41期學長孟執中告訴我的！ 2、千萬別去陸國華或他朋友家，他們會偷錄音，有事拿出來告你！ 把三年的隱忍潛沈心得事實告知同學們： 1、千萬別和陸國華夫妻談投資理財，否則他賠了會找你，贏不夠也會要你負責！這是41期學長孟執中告訴我的！ 2、千萬別去陸國華或他朋友家，他們會偷錄音，有事拿出來告你！ 3、千萬別和陸國華夫妻談你兒女及家人他們會偷記下來，有事一起拖下水！ 4、千萬別讓陸國華夫妻請客，也別收他們禮物，會有後遺症！ 5、出遊時千萬別和他們合照，他們會剪輯扭曲誣陷！ 其實陸國華是國頭腦簡單，四肢發達的人！所有的事都是他太太林惠玲在背後獅弄【按：使弄，台語】，她是個工於心計，心腸○○之人！（個人自行評價） 人性經不起考驗、也不要考驗人性！我自己認人不清怨不了誰！ 開庭做證時，陸國華對法官說：請對我們夫妻從重量刑！得意忘形！溢於言表！我則是感慨萬千！ 退庭後法官問我，他真是你官校同學？我說是的！三十多年前一起在官校生活七年！法官搖搖頭沒多說什麼！一位非常年輕的女法官！我則無言以對！這真是對親愛精誠最大的諷刺！ 陸國華夫妻只是為了沒賺夠！居然使出這樣下三爛的手段！我識人不明，也是自作自受！ 恭喜同學娶到賢慧德美的領導！ 希望同學不要遇到爛人爛事纏身！ 祝福大冢【家】身體健康，家庭幸福美滿！                        小貓 

【附表二】（【】內文字為本院所加）
我是張仲桓同學的爸爸同學，也是參加思鎧的受害者陸國華，被
他們父親騙了很多錢，這是一個很完美的詐騙吸金案件，我們已
經掌握了很多證據，並且也已經提出告訴，畢【必】定會打贏這
場訴訟，不要氣餒，要讓他們一家人受到法律的制裁，【一】起
勇敢站出來檢舉你那不法啃你的同學，與我保持聯絡。
可以與我聯絡嗎？我們掌握他們很多的證據，可以幫你把損失的
錢要回來，請你相信我們聯絡電話0939xxxxxx